臺灣臺北地方法院民事判決　　　　　　　96年度訴字第7910號
原　　　告　國泰世華商業銀行股份有限公司
法定代理人　乙○○
訴訟代理人　丁○○
　　　　　　甲○○
被　　　告　丙○○
上列當事人間請求清償借款事件，本院於中華民國96年11月8日
言詞辯論終結，判決如下：
    主  文
被告應給付原告新臺幣肆拾貳萬參仟陸佰陸拾柒元，及其中新臺
幣肆拾壹萬參仟柒佰伍拾貳元部分，自民國九十六年九月二十六
日起至清償日止，按年息百分之十九點七計算之利息。
被告應給付原告新臺幣壹拾壹萬貳仟零捌拾貳元，及其中新臺幣
壹拾萬玖仟肆佰伍拾玖元部分，自民國九十六年九月二十六日起
至清償日止，按年息百分之十四點八八計算之利息，另按月計收
帳務管理費新臺幣貳佰捌拾捌元。
訴訟費用由被告負擔。
    事實及理由
壹、程序方面：
一、按「當事人得以合意定第一審管轄法院。但以關於由一定法
    律關係而生之訴訟為限」，民事訴訟法第24條第1項定有明
    文。經查，依兩造簽訂之信用卡約定條款第26條、簡易通信
    貸款申請書第13條約定，雙方合意以臺灣臺北地方法院為第
    一審管轄法院，揆諸前開規定，本院自應有管轄權，合先敘
    明。
二、本件被告丙○○未於言詞辯論期日到場，核無民事訴訟法第
    386條所列各款情形，應依原告之聲請，由其一造辯論而為
    判決。
三、原告係由原臺灣第一信託投資股份有限公司變更為匯通商業
    銀行股份有限公司，匯通商業銀行股份有限公司嗣於民國91
    年6月3日變更為國泰商業銀行股份有限公司，國泰商業銀行
    股份有限公司於92年6月26日經財政部核准正式與世華聯合
    商業銀行股份有限公司合併，國泰商業銀行股份有限公司為
    消滅銀行，世華聯合商業銀行股份有限公司為存續銀行，並
    於同年10月27日更名為國泰世華商業銀行股份有限公司等情
    ，有財政部92年6月26日臺財融(二)字第0920028794號函及公
    司變更登記表各乙份在卷可稽，是以原匯通商業銀行股份有
    限公司、國泰商業銀行股份有限公司及世華聯合商業銀行股
    份有限公司之權利義務關係由原告依公司法第75條規定概括
    承受，併予敘明。
貳、實體方面：
一、原告起訴主張：
  （一）被告分別於90年2月2日、93年7月16日與原告成立信用
        卡使用契約（卡號：0000000000000000號、卡別：MAST
        ER及卡號：0000000000000000號、卡別：VISA），依約
        被告即得持系爭信用卡於特約商店簽帳消費，但依信用
        卡約定條款第14、15條約定，被告應於當期繳款截止日
        前向原告清償，或以循環信用方式繳付最低應繳金額，
        逾期清償者，依信用卡約定條款第15、21、22條之約定
        ，除喪失期限利益，應即全部清償外，應另行給付原告
        按年息19.7％計算之利息，而被告至96年9月25日止，
        共計積欠原告新臺幣（下同）6萬8695元未繳付（其中
        本金為6萬7087元），被告依約除應給付上開款項外，
        另應給付其中本金6萬7087元部分，自最後繳款截止日
        之翌日即96年9月26日起至清償日止，按年息19.7％計
        算之利息。
  （二）被告復於93年7月19日以代償卡（卡號：0000000000000
        000號）代付其於臺北富邦商業銀行信託部之信用卡欠
        款，就該代償部分之利息及費用，計收方式係以代償後
        ，前18個月內以年息5.88％計收利息，第19個月起以年
        息14.88％計收利息，另按月收取帳務管理費288元，而
        被告至96年9月25日止尚欠帳款11萬2082元未繳付（其
        中本金10萬9459元）。
  （三）又被告於92年11月25日與原告成立簡易通信貸款契約，
        向原告貸款21萬元，按年息18.5％計算利息，約定分60
        期清償，依年金法按月計付本息，併入信用卡帳單中與
        信用卡帳款一同繳納，依約定條款第1條約定，如未依
        約於繳款期限前繳款或未繳足月付金時，原告得將未繳
        金額本金部分，或主張視為到期之本金部分，按信用卡
        循環利率19.7％計算之利息，依約定條款第4、5條之約
        定，倘遲延繳款，即喪失期限利益，視同全部到期，被
        告截至96年9月25日止，帳款尚欠17萬7486元（其中本
        金為17萬3333元）未按期繳付。
  （四）被告另於94年3月23日與原告成立簡易通信貸款契約，
        向原告貸款21萬元，按年息18.5％計算利息，約定分60
        期清償，依年金法按月計付本息，併入信用卡帳單中與
        信用卡帳款一同繳納，依約定條款第1條約定，如未依
        約於繳款期限前繳款或未繳足月付金時，原告得將未繳
        金額本金部分，或主張視為到期之本金部分，按信用卡
        循環利率19.7％計算之利息，依約定條款第4、5條之約
        定，倘遲延繳款，即喪失期限利益，視同全部到期，被
        告截至96年9月25日止，帳款尚欠17萬7486元（其中本
        金為17萬3332元）未按期繳付。
  （五）綜上，被告至96年9月25日止，帳款共尚欠53萬5749元
 　　　 未按期繳付（其中(一)(三)(四)之帳款合計為42萬3667元、(二)
        之帳款為11萬2082元），迭經催討無效，為此依信用卡
        使用契約及消費借貸之法律關係提起本件訴訟等語，並
        聲明：如主文第1、2項所示。
二、本件被告未於言詞辯論期日到場，據其提出之書狀記載：近
    來景氣不佳，被告收入劇減，依情事變更原則，契約簽訂後
    ，因被告不可預見的情事發生，導致履行契約之基礎動搖，
    若繼續維持契約效力顯失公平，請求減縮為年息5％，分120
    期按月分期付款，並免予計算循環利息、手續費、違約金及
    管理費等語。並聲明：原告之訴駁回。
三、按「消費借貸之借用人應於約定期限內，返還與借用物種類
    、品質、數量相同之物」；「遲延之債務，以支付金錢為標
    的者，債權人得請求依法定利率計算之遲延利息。但約定利
    率較高者，仍從其約定利率」，民法第478條前段、第233條
    第1項分別定有明文。經查，原告主張之上開事實，業據提
    出信用卡申請書、約定條款、信用卡消費帳款債權明細報表
    、代償卡申請書、簡易通信貸款申請書、簡易通信貸款約定
    書、歷史帳單彙總查詢、信用卡對帳單等件為證，核與兩造
    約定之條件相符，原告依約收取約定利息、管理費，自屬有
    據，縱其收取之本息總和較諸原放款本金高出甚多，亦係因
    被告迄未清償，長期累計所致，被告依約既有給付利息之義
    務，原告就借款加計利息，並無不合。
四、被告雖抗辯應適用情事變更原則予以酌減利息，惟民法第22
    7條之2所謂「情事變更，非當時所得預料，依其原有效果顯
    失公平」者，係指情事劇變，非契約成立當時所得預料，依
    一般觀念，認為如依其原有效果顯失公平者而言（最高法院
    93年台上字第1277號判決參照），本件借款利率原為18.5％
    ，因被告未於繳款期限前繳付本息，經原告主張視為到期之
    本金部分，按年息19.7％計算，信用卡循環利息部分則約定
    為年息19.7％，又代償卡部分約定利息計收方式，前18個月
    內以年息5.88％計算，第19個月起以年息14.88％計算，另
    按月收取管理費288元，此觀諸兩造簽訂之簡易通信貸款申
    請書第1條、信用卡約定條款第15條及代償卡申請書之約定
    即明，而法律並未就利息、管理費部分設有酌減或免除之規
    定，此既為兩造所約定，且未逾法定利率之上限，法院尚無
    權逕予核減。況本件放款金額及信用卡消費款均甚高，被告
    於締約及使用信用卡消費時，本應衡量自身之還款能力，再
    行決定貸款與刷卡消費之數額，其未能妥為衡量自身還款能
    力，以致未能如期清償，實難以情事變更原則為由免除債務
    ，原告依約請求被告清償本息、管理費，並無不當，被告所
    辯尚屬無據。此外，原告並未向被告請求給付手續費、違約
    金，此有信用卡消費帳款債權明細報表乙份在卷可佐，是以
    被告請求免予計算手續費、違約金部分，容有誤會。從而，
    原告依信用卡使用契約及消費借貸之法律關係請求被告給付
    如主文第1、2項所示之金額及利息，為有理由，應予准許。
五、據上論結，本件原告之訴為有理由，依民事訴訟法第385條
    第1項前段、第78條，判決如主文。
中　　華　　民　　國　　96　　年　　11　　月　　12　　日
                  民事第二庭    法　官　鍾素鳳
以上正本係照原本作成。
如對本判決上訴，須於判決送達後20日內向本院提出上訴狀。
中　　華　　民　　國　　96　　年　　11　　月　　12　　日
                                書記官  林玗倩
